臺灣高等法院刑事判決　　　　　　　　94年度上訴字第1424號
上　訴　人
即　被　告　甲○○
上列上訴人因違反毒品危害防制條例案件，不服臺灣基隆地方法
院94年度訴字第119號，中華民國94年3月18日第一審判決（起訴
案號：臺灣基隆地方法院檢察署94年度毒偵字第227號），提起
上訴，及同署移送本院併辦 (94年毒偵字第1452號)，本院判決
如下：
    主  文
原判決撤銷。
甲○○連續施用第一級毒品，處有期徒刑捌月。扣案海洛因殘渣
袋貳個內所含少許海洛因沒收銷燬之。上開海洛因殘渣袋貳個、
注射針筒壹支均沒收。
    事  實
一、甲○○前因施用毒品犯行，經二次裁定送觀察、勒戒，第二
    次於民國九十三年七月十六日方因無繼續施用傾向出所執行
    觀察勒戒完畢，詎仍不知戒絕，於前開觀察、勒戒執行完畢
    釋放後五年內，復基於概括之犯意，自九十四年一月五日起
    ，至九十四年三月四日止，在其基隆市○○區○○街一三巷
    十一號二樓住處，以注射方式，連續施用第一級毒品海洛因
    三次。嗣經警於九十四年一月十三日下午二時許，在基隆市
    ○○路、愛二路口盤查時，在其所駕駛車號五○九－ＱＮ車
    內駕駛座腳踏板處及其行車執照內扣得為其所有供己施用第
    一級毒品海洛因所用之海洛因殘渣袋二個 (內含少許海洛因
    )，帶回採尿查獲。嗣又承施用毒品之概括犯意，於九十四
    年五月二十一日，在基隆市○○區○○街一三巷十一號二樓
    住處，以注射方式混合施用第一級毒品海洛因、第二級毒品
    安非他命，於同日十五時五十五分，在基隆市○○路三十之
    十號前為警帶回採尿查獲，並扣得其所有供施用毒品用之注
    射針筒一支。
二、案經基隆市警察局第一分局報請臺灣基隆地方法院檢察署檢
    察官偵查起訴及基隆市警察局第二分局移送同署檢察官移送
    併辦。
  理  由
一、上揭施用毒品海洛因之事實，業據被告供承不諱，惟矢口否
    認施用毒品安非他命云云。查其經警採尿二次送台灣尖端先
    進生技醫藥股份有限公司檢驗結果，第一次尿液呈嗎啡、可
    待因陽性反應，第二次尿液呈安非他命及嗎啡陽性反應，此
    有該公司濫用藥物檢驗報告二件在卷可稽（見第227號偵查
    卷第34頁、第1452號偵查卷第29頁），並有被告所有供己施
    用之二個海洛因殘渣袋（內含少許海洛因，量微無法秤重）
    及注射針筒一支扣案可憑，上開二個海洛因殘渣袋經員警以
    煙毒品檢驗包試劑初步檢驗結果，內呈嗎啡、海洛因反應，
    此有毒品初步鑑驗報告單一紙在卷可憑（見第227號偵查卷
    第13頁）。核其自白施用毒品海洛因與事實相符。至被告辯
    稱未施用安非他命云云，其尿液經檢驗既有安非他命陽性反
    應，其所辯無非卸責之詞，自不足取。被告另辯稱：警察在
    我工作的場所就隨便把我拖下車，也沒有出示證件。扣案海
    洛因殘渣袋二個非其所有云云。查：被告於警詢自承本件係
    員警盤查被告時，當場在被告車內目視所及之駕駛座腳踏板
    處查獲一個毒品海洛因殘渣袋，復於要求被告出示其行車執
    照時，在其出示之行車執照中查獲另一個毒品海洛因殘渣袋
    。警察沒有搜索被告等情（見第227號偵查卷第8頁、第23頁
    、第24頁）。按刑事訴訟法第88條規定，現行犯，不問何人
    得逕行逮捕之。犯罪在實施中或實施後即時發覺者，為現行
    犯。有左列情形之一者，以現行犯論：一被追呼為犯罪人者
    。二因持有兇器、贓物或其他物件、或於身體、衣服等處露
    有犯罪痕跡，顯可疑為犯罪人者。同法第一百三十條規定，
    檢察官、檢察事務官、司法警察官或司法警察逮捕被告、犯
    罪嫌疑人或執行拘提、羈押時，雖無搜索票，得逕行搜索其
    身體、隨身攜帶之物件、所使用之交通工具及其立即可觸及
    之處所，依此，自難認警員非法逮捕、搜索被告。被告於警
    訊自承扣案之二個海洛因殘渣袋，均屬其所有供已施用毒品
    海洛因之情（見第227號偵查卷第8頁、第9頁）。綜上，被
    告上開辯詞，尚不足採。事證明確，被告犯行洵堪認定。
二、核被告所為，係犯毒品危害防制條例第十條第一項之施用第
    一級毒品罪、同條第二項之施用第二級毒品罪。被告施用第
    一級毒品海洛因、第二級毒品安非他命，其前後持有第一級
    毒品海洛因、其前持有第二級毒品安非他命之低度行為，為
    施用毒品之高度行為所吸收，均不另論罪。又其多次施用第
    一級毒品海洛因，時間緊接，犯罪構成要件相同，顯係基於
    概括犯意為之，應依連續犯論處一罪，並加其刑。被告一行
    為同時觸犯施用第一級毒品海洛因及施用第二級毒品安非他
    命二罪，為想像競合犯，應從一重之施用第一級毒品罪處斷
    。公訴人僅起訴被告自九十四年一月五日起，至九十四年一
    月十二日止之施用第一級毒品行為，而不及被告自承於九十
    四年三月四日之施用第一級毒品犯行，九十四年五月二十一
    日混合施用第一級毒品海洛因、第二級毒品安非他命之犯行
    ，惟該部分與起訴部分，有連續犯、想像競合犯裁判上一罪
    之關係，為起訴效力所及，本院自得併予審究。
三、原審據以論罪科刑，固非無見。惟：（一）原判決處被告有
    期徒刑七月，卻於理由中諭知易科罰金之折算標準，即有違
    誤。（二）被告於警訊自承扣案之二個海洛因殘渣袋，均屬
    其所有供己施用毒品海洛因之情（見第227號偵查卷第8頁、
    第9頁），原審認非屬被告所有，亦屬有誤。(三)被告於九
    十四年三月四日之施用第一級毒品海洛因犯行，九十四年五
    月二十一日混合施用第一級毒品海洛因、第二級毒品安非他
    命之犯行，為起訴效力所及，原審漏未審酌，亦有未當。被
    告上訴意旨認警員非法逮捕搜索，雖無理由，然原判決既有
    前開可議之處，自應由本院將之撤銷改判。爰審酌被告犯罪
    之動機、施用頻率、曾經二次觀察、勒戒仍不知戒絕，再犯
    本案，惟所犯之施用毒品犯行乃戕害自己身心健康，尚未危
    及他人，且犯後坦承施用海洛因之犯行、已表悔悟等一切情
    狀，量處有期徒刑八月。
四、扣案被告所有二個海洛因殘渣袋內之少許海洛因（量微無法
    秤重），依毒品危害防制條例第18條第1項前段之規定，宣
    告沒收銷燬之。上開海洛因殘渣袋二個、注射針筒一支，均
    為被告所有供施用毒品所用之物，此據被告於警詢、偵查時
    供承在卷 (見第227號偵查卷第8頁、第9頁、第1452號偵查
    卷第18頁)，應依刑法第三十八條第一項第二款之規定併予
    宣告沒收。
據上論斷，應依刑事訴訟法第369條第1項前段、第364條、第299
條第1項前段，毒品危害防制條例第10條第1項、第2項、第18條
第1項前段，刑法第11條前段、第55條、第56條、第38條第1項第
2款，判決如主文。
本案經檢察官張秋雲到庭執行職務。
中    華  　民    國    94    年     9 　  月    1　  日
　　　　　　　　   刑事第十五庭  審判長法　官  蔡永昌
                                       法  官  蔡國在
                                       法  官  張正亞
以上正本證明與原本無異。
如不服本判決，應於收受送達後十日內向本院提出上訴書狀，其
未敘述上訴之理由者並得於提起上訴後十日內向本院補提理由書
（均須按他造當事人之人數附繕本）。
                                       書記官  鄭信昱
中　　華　　民　　國　　94　　年　　9 　　月　　2 　　日
附錄：本案論罪科刑法條全文
毒品危害防制條例第10條第1項、第2項
施用第 1 級毒品者，處六月以上五年以下有期徒刑。
施用第 2 級毒品者，處三年以下有期徒刑。
